【裁判字號】    99,易,925
【裁判日期】    990614
【裁判案由】    詐欺
【裁判全文】
臺灣高雄地方法院刑事判決               99年度易字第925號
公  訴  人  臺灣高雄地方法院檢察署檢察官
被      告  甲○○
上列被告因詐欺案件，經檢察官提起公訴（99年度偵字第1838號
），被告於本院準備程序中就被訴犯罪事實為有罪陳述，經合議
庭裁定由受命法官獨任依簡式審判程序審理，判決如下：
    主  文
甲○○幫助犯詐欺取財罪，累犯，處有期徒刑肆月，如易科罰金
，以新臺幣壹仟元折算壹日。
    事  實
一、甲○○前因違反職役職責案件，於民國93年10月18日經國防
    部高等軍事法院高雄分院以92年高審字第137 號判決判處有
    期徒刑1 年確定，於94年10月14日執行完畢，詎其猶不知悔
    悛，可預見一般取得他人金融帳戶常與財產犯罪有密切關聯
    ，亦知悉詐欺集團等不法份子經常利用他人存款帳戶、提款
    卡、密碼以轉帳方式詐取他人財物，並藉此逃避追查，竟仍
    不違其本意，基於幫助詐欺取財之不確定故意，先於不詳時
    間，見自由時報廣告刊版登有「收簿子0000000000」之廣告
    訊息後，即撥打上述電話與一真實姓名年籍資料不詳男子聯
    繫，雙方約於98年5 月13日下午2 時許，在高雄市三民區樹
    德家商學校對面見面後，甲○○即以新臺幣（下同）2,500
    元之價格，將其申設之第一商業銀行帳號：00000000000 號
    帳戶（下稱第一銀行帳戶）之存摺、提款卡及密碼，交付給
    該真實姓名年籍不詳之成年男子，供該不詳男子所屬詐欺集
    團成員使用。嗣該詐欺集團之成員及其所屬之詐欺集團，基
    於意圖為自己不法所有之犯意聯絡，由其中某成員，於98年
    5 月17日下午6 時12分許，撥打電話給丙○○，自稱係奇摩
    購物網站之員工，並佯稱：因作業程序錯誤，繳款變成分期
    付款，且第一次扣款時間為5 月17日下午12時，須作中止程
    序，復詢問丙○○常用之銀行帳戶為何云云，以此作為詐術
    ，致丙○○陷於錯誤，而告知該名成員其常用之帳戶為第一
    銀行帳戶，後又由集團中某不詳成員要求丙○○至提款機前
    操作，丙○○遂於同日下午7 時58分許依其指示匯款29,999
    元至甲○○上述第一銀行帳戶內，該成員並要求丙○○繼續
    將帳戶內所餘12,000元現金領出，於同日下午8 時36分許持
    至台北市大安區○○○路○段293 號之第一銀行存款機存入
    甲○○上述第一銀行帳戶內。嗣丙○○匯款及存款後，發覺
    有異，以電話向第一銀行客服人員查詢，始知受騙。
二、高雄市政府警察局三民第二分局報告臺灣高雄地方法院檢察
    署檢察官偵查起訴。
    理  由
一、本件被告甲○○所犯係死刑、無期徒刑、最輕本刑為3 年以
    上有期徒刑以外之罪，其於準備程序進行中，就被訴事實為
    有罪之陳述，經受命法官告知簡式審判程序之旨，並聽取當
    事人之意見後，本院合議庭認無不得或不宜改依簡式審判程
    序進行之情形，爰依刑事訴訟法第273 條之1 第1 項規定，
    裁定本件由受命法官獨任進行簡式審判程序。又本件卷內之
    證據資料，依同法第273 條之2 規定，不受同法第159 條第
    1 項關於傳聞法則規定之限制，依法均有證據能力，合先敘
    明。
二、上揭事實，業據被告於本院審理中坦承不諱，而證人即告訴
    人丙○○遭詐騙集團以上揭方式詐騙，並將上揭金額匯入及
    存入被告上揭第一銀行帳戶內之情，亦據證人丙○○於警詢
    中指證歷歷，並有交易明細表2 紙、第一銀行灣內分行98年
    6 月26日一灣內字第00199 號函暨其所檢附之開戶基本資料
    、客戶往來明細查詢單1 份、內政部警政署反詐騙案件紀錄
    表、受理詐騙帳戶通報警示簡便格式表，及金融機構聯防機
    制通報單各1 份在卷可稽，足認被告上揭任意性之自白與事
    實相符，得作為被告有罪之證據。又現今平面媒體及電子媒
    體，均經常報導犯罪集團，常以收購人頭帳戶作為財產犯罪
    工具之事實，眾所皆知，衡諸常情，被告為一智識成熟之成
    年人，對於該不詳姓名之人將利用其帳戶作為犯罪工具之事
    實，自應有所認識。被告可預見上開金融帳戶將被不法之徒
    用於犯罪贓款之匯入流出，而不違反本意，仍將其所有第一
    銀行帳戶之存摺、提款卡及密碼，販賣給上開真實姓名年籍
    不詳之成年男子，顯然有幫助犯罪之不確定故意。從而，本
    件事證明確，被告犯行堪以認定，應依法論科。
三、按刑法上之幫助犯，係對於犯罪與正犯有共同之認識，而以
    幫助之意思，對於正犯資以助力，而未參與實施犯罪之行為
    者而言，最高法院著有75年度台上字第1509號、84年度台上
    字第5998號及88年度台上字第1270號判決意旨可供參照。是
    以，如未參與實施犯罪構成要件之行為，且係出於幫助之意
    思提供助力，即屬幫助犯，而非共同正犯。本件被告將申設
    帳戶之存摺、提款卡、密碼販賣給真實姓名年籍不詳之成年
    男子使用，其單純提供帳戶供人使用之行為，並不等同於向
    被害人施以欺罔之詐術行為，且亦無證據證明被告有參與詐
    欺取財犯行之構成要件行為，是被告所為，係對於詐騙集團
    成員遂行詐欺取財犯行，資以助力，揆諸上開判決意旨，自
    應成立幫助詐欺取財罪。是核被告所為，係犯刑法第30條第
    1 項、第339 條第1 項之幫助詐欺取財罪，爰依刑法第30條
    第2 項規定，按正犯之刑減輕之。又本件被害人係於同日1
    小時內匯款及存款各1 次至被告之第一銀行帳戶，是本件被
    告幫助之正犯係於密切之時、地實施犯罪，侵害同一法益，
    應屬接續犯，則為幫助犯之被告自僅成立單純1 罪。又被告
    前因違反職役職責案件，於93年10月18日經國防部高等軍事
    法院高雄分院以92年高審字第137 號判決判處有期徒刑1 年
    確定，於94年10月14日執行完畢乙情，有臺灣高等法院被告
    前案紀錄表1 份在卷可稽，其於受有期徒刑執行完畢後，5
    年以內故意再犯本件有期徒刑以上之罪，為累犯，應依刑法
    第47條第1 項規定加重其刑，並與前開減輕事由依法先加後
    減之。爰審酌被告將帳戶資料提供他人為詐欺取財使用，紊
    亂社會正常交易秩序，並使不法之徒藉此輕易詐取財物，檢
    警難以追查緝捕，所造成之危害非輕，其行為確屬不該，惟
    念及被告犯後坦承犯行，態度尚可，及被害人遭受詐騙所受
    之損失、被告犯罪之動機、生活情況、智識程度等一切情狀
    ，量處如主文所示之刑，並於考量被告之學歷為高中畢業、
    於餐廳工作，及月收入約20,000元等情，諭知如主文所示易
    科罰金之折算標準，以示懲儆。
據上論斷，應依刑事訴訟法第273 條之1 第1 項、第284 條之1
、第299 條第1 項前段，刑法第30條第1 項前段、第2 項、第33
9 條第1 項、第47條第1 項、第41條第1 項前段，刑法施行法第
1條 之1 ，判決如主文。
本案經檢察官乙○○到庭執行職務。
中    華    民    國    99    年    6    月     14    日
                  刑事第五庭    法  官 林裕凱
以上正本證明與原本無異。
如不服本判決應於收受送達後10日內向本院提出上訴書狀，並應
敘述具體理由；如未敘述上訴理由者，應於上訴期間屆滿後20日
內向本院補提理由書（均須按他造當事人之人數附繕本）「切勿
逕送上級法院」。
中    華    民    國    99    年    6     月    14    日
                                書記官 陳仙宜
附錄本案論罪科刑法條：
刑法第339條第1項
意圖為自己或第三人不法之所有，以詐術使人將本人或第三人之
物交付者，處5 年以下有期徒刑、拘役或科或併科1 千元以下罰
金。

司法院資訊處製作；財團法人民間司法改革基金會備份。
